臺灣板橋地方法院民事判決　　　　　　 95年度重訴字第243號
原　　　告　　戊○○
訴訟代理人　　成介之律師
複代理人　　　丙○○
複代理人　　　乙○○
被　　　告　　群士峰塑膠有限公司
法定代理人　　王進財
即法定清算人　　　　　　　號
人
　　　　　　　黃秋卿
　　　　　　　陳清標
上　二　人
代　理　人　　丁○○
兼法定代理人　黃凱玲
即法定清算人　　　　　　　2號.
上列當事人間請求履行和解契約事件，經本院於民國96年7 月11
日言詞辯論終結，判決如下：
    主  文
原告之訴及假執行之聲請均駁回。
訴訟費用由原告負擔。
    事實及理由
壹、程序方面：
一、被告群士峰塑膠有限公司（以下簡稱「群士峰公司」），經
    經濟部於民國92年1 月7 日以經授中字第0923152622函核准
    解散登記，有公司變更登記事項卡影本1 件附卷可稽（本院
    卷第21、22頁）。惟被告群士峰公司並未向管轄之本院聲報
    清算，經本院民事紀錄科查詢表1 紙附卷可稽（本院卷第24
    頁），依民法第40條第2 項規定，被告群士峰公司在清算終
    結前視為存續，仍有當事人能力。按公司因解散，其權利能
    力即受限制，而縮小在清算範圍內，此觀公司法第25條規定
    自明。又解散之公司，除因合併、破產而解散者外，應行清
    算，公司法第24條定有明文。再者，有限公司之清算，以全
    體股東為清算人，此觀同法第113 條、第79條規定即明。而
    公司之清算人，在執行職務範圍內，為公司之負責人，同法
    第8 條第2 項復定有明文。被告邦青公司並未進行清算程序
    ，業經本院依職權查明無訛，已如前述，準此，即應以除已
    於民國88年6 月1 日死亡之股東甲○○（本院卷第31頁）外
    之其他全體股東為清算人，而為該公司之代表人，合先敘明
    。
二、被告黃凱玲未於言詞辯論期日到場，核無民事訴訟法第386
    條各款所列事由，爰依原告之聲請，由其一造辯論而為判決
    。
貳、實體方面：
一、原告主張：緣訴外人王淵平為原告之子，為返還竊取被告群
    士峰公司之款項，兩造遂於89年6 月15日訂定和解契約，其
    中約明：原告願將其所有登記被告黃凱玲名下之坐落台中巿
    北屯區○○路○ 段381 之34號房屋及基地（以下簡稱「系爭
    不動產」），委由被告出售，所得價金扣除上開款項，餘款
    應歸還原告。上開建物經被告售出所得價金，扣除應返還被
    告之款項，餘款迄今仍未給付予原告，顯然違反和解契約之
    約定，爰依履行契約之法律關係，請求被告給付新臺幣（下
    同）600 萬元，及自起訴狀繕本送達被告翌日起至清償日止
    ，按週年利率5%計算之利息等語。
二、被告群士峰公司則以：系爭和解書上被告群士峰公司及法定
    代理人黃凱玲印章非真正，且被告群士峰公司並未授權訴外
    人己○○與原告及訴外人王淵平和解，賴明峻於系爭和解書
    以被告群士峰公司代理人名義簽名，對被告群士峰公司不生
    效力。被告群士峰公司非系爭和解契約當事人，自無履行和
    解契約義務，原告主張依和解契約，被告群士峰公司應返還
    原告600 萬元委無理由等語資為抗辯。為此，聲明：駁回原
    告之訴及假執行之聲請，如受不利之判決，願供擔保請准宣
    告免為假執行。
三、被告黃凱玲未於最後之言詞辯論期日到場，惟據其以前所為
    之聲明與陳述如后：
    系爭和解書上關於被告黃凱玲印章非真正，且被告黃凱玲並
    非系爭和解契約當事人，亦未參與和解，原告請求被告黃凱
    玲履行和解契約，洵屬無據。系爭不動產係被告黃凱玲所有
    ，原告並未舉證證明其為系爭不動產所有權人，系爭不動產
    所有權人既非原告，原告無權簽訂系爭和解契約，同意被告
    群士峰公司得出售系爭不動產清償訴外人王淵平債務，更無
    權請求被告返還出售不動產買賣價金等語。是以，聲明：駁
    回原告之訴及假執行之聲請，如受不利之判決，願供擔保請
    准宣告免為假執行。
四、得心證之理由：
(一)原告主張訴外人王淵平為原告之子，為返還竊取被告群士峰
    公司之款項，兩造遂於89年6 月15日訂定和解契約，其中約
    明：原告願將其所有登記被告黃凱玲名下之系爭不動產，委
    由被告出售，所得價金扣除上開款項，餘款應歸還原告之事
    實，業據提出土地所有權狀影本1 紙、建築改良物所有權狀
    影本1 紙、和解書影本1 件為證（本院卷第5-8 頁），但為
    被告所否認，並以上開情詞置辯。經查：
 1、按民事訴訟如係由原告主張權利者，應先由原告負舉證之責
    ，若原告先不能舉證，以證實自己主張之事實為真實，則被
    告就其抗辯事實即令不能舉證，或其所舉證據尚有疵累，亦
    應駁回原告之請求。又請求履行債務之訴，除被告自認原告
    所主張債權發生原因之事實外，應先由原告就其主張此項事
    實，負舉證之責任，必須證明其為真實後，被告於其抗辯事
    實，始應負證明之責任，此為舉證責任分擔之原則（最高法
    院17年上字第917 號、43年台上字第377 號判例意旨參照）
    。又代理人所為意思表示直接對本人發生效力者，係指代理
    人於代理權限內以本人名義所為之意思表示而言。準此，原
    告主張訴外人己○○有權代理被告群士峰公司及其法定代理
    人黃凱玲個人，承諾系爭不動產委由被告群士峰公司出售所
    得價金，扣除原告之子王淵平欠負被告群士峰公司之960,76
    1 元後所餘款項給付予原告，但為被告所否認，依上開判例
    意旨，自應由原告就被告群士峰公司及其法定代理人黃凱玲
    有授與訴外人己○○代理權之事實負證明之責。查證人即擔
    任系爭和解書之見證工作吳榮昌律師證稱：「（法官問：如
    何確認己○○係受被告群士峰公司之委任、授權？）印象中
    ，當時雙方不爭執，也提示群士峰公司的大小印章，所以就
    記載己○○為代理人。至於己○○有無提出授權等文件，我
    記不起來了，而事務所已無現存的文件可供查證。」、「
    法官問：證人有無參與協商？或僅為見證和解書之簽立？）
    和解書的內容是由和解當事人自行談妥，我只作見證的工作
    。」、「（法官問：曾否建議被告黃凱玲為系爭和解法律關
    係之當事人？）因為內容是雙方先談好的，並且雙方皆不爭
    執，故沒有作如此的建議。」等語明確（96年4 月18日言詞
    辯論筆錄，本院卷第137 、138 頁），足見被告戊○○並未
    以被告群士峰公司法定代理人，或以系爭不動產所有權人之
    地位，參與達成系爭和解內容之協商。訴外人己○○雖持有
    被告群士峰公司、戊○○之印章，然有無授權文件可資證明
    其經被告群士峰公司、戊○○之授權，與原告協商並達成系
    爭和解書內容之和解乙節，尚非明確。
 2、再者，由經濟部登記公司資料之設立、變更登記事項卡，其
    上公司及負責人之印（鑑）章，俗稱公司大、小章，為公司
    意思表示之表彰，由有代表公司之代表權人持以行使，即生
    意思表示之效力，由有代表權之人使用為常態。被告既否認
    系爭和解書上關於被告群士峰公司、黃凱玲之印文真正，自
    應由原告舉證證明系爭和解書乃由被告群士峰公司、黃凱玲
    同意或授權己○○代理蓋用其印文。又卷附系爭和解書影本
    、被告群士峰公司之變更登記事項卡影本（本院卷第8 、21
    頁）上關於「群士峰塑膠有限公司」、「黃凱玲」之印文，
    經本院以肉眼觀察、比對之結果，其中「群」、「士」「峰
    」、「膠」、「有」、「限」、「公」、「黃凱玲」等篆刻
    之字體不同，自難推認兩類文件上之關於被告之印文同一。
    原告迄今未能舉證證明系爭和解書上所蓋群士峰公司及法定
    代理人黃凱玲等印章之真正，亦未證明被告群士峰公司授權
    己○○代理與原告達成和解。被告群士峰公司又未承認訴外
    人己○○之行為，自不受和解契約之拘束。職是，被告群士
    峰公司、黃凱玲自非本件和解契約之當事人而應負契約責任
    。
 3、觀諸系爭和解書中「立和解書人」欄中係「甲方：群士峰塑
    膠有限公司」、「法定代理人：戊○○」係平行載列，被告
    群士峰公司、戊○○之印章蓋用於「甲方：群士峰塑膠有限
    公司」之上，足見被告黃凱玲並非系爭和解契約之當事人，
    而系爭不動產為被告黃凱玲所有，為兩造所不爭，被告黃凱
    玲既非系爭和解契約之當事人，原告復未舉證證明被告黃凱
    玲授權訴外人己○○代理其與原告間成立和解契約，被告黃
    凱玲又未承認訴外人己○○之行為，自不受和解契約之拘束
    。綜上所述，被告於本院以訴外人己○○代理被告所簽訂之
    委任契約書，係無權代理為抗辯，應可採信。
(二)按無代理權人以代理人之名義所為之法律行為，非經本人承
    認，對於本人不生效力。前項情形，法律行為之相對人，得
    定相當期限，催告本人確答是否承認，如本人逾期未為確答
    者，視為拒絕承認。民法第170 條定有明文。綜上所述，訴
    外人己○○以被告群士峰公司代理人之地位，並以被告群士
    峰公司之名義與原告、訴外人王淵平成立系爭和解契約，應
    為無權代理，且被告並不承認其三人所為之該項法律行為，
    則依上開規定，系爭和解契約對於被告不生效力。從而，原
    告依系爭和解契約之法律關係，請求被告給付600 萬元，及
    自起訴狀繕本送達被告翌日起至清償日止，按週年利率5%計
    算之利息，於法無據，應予駁回。
五、又本件事證已臻明確，兩造其餘攻擊防禦方法及未經援用之
    證據，經本院斟酌後，認為均不足以影響本判決之結果，爰
    不一一論述。
六、原告之訴既經駁回，其假執行之聲請即失所依據，應併予駁
    回。
據上論結，原告之訴為無理由，依民事訴訟法第78條，判決如主
文。
中　　華　　民　　國　　96　　年　　7 　　月　　31　　日
                  民事第二庭    法　官　徐福
以上正本係照原本作成
如對本判決上訴，須於判決送達後20日內向本院提出上訴狀
中　　華　　民　　國　　96　　年　　7 　　月　　31　　日
                                書記官　蕭佩宜
